臺灣屏東地方法院民事判決　　　　　　　95年度重訴字第51號
原　　　告　丁○○
　　　　　　戊○○
　　　　　　丙○○
上　3　 人
訴訟代理人　許乃丹律師
　　　　　　吳賢明律師
複代理人　　羅鼎城律師
　　　　　　李汶哲律師
被　　　告　乙○○
　　　　　　　　　　　（現於臺灣屏東看守所服刑）
被　　　告　翔育企業有限公司
法定代理人　柯政祥
訴訟代理人　周春米律師
上列當事人間請求損害賠償事件，本院於民國95年4 月25日言詞
辯論終結，判決如下：
    主  文
被告應連帶給付原告新臺幣伍拾萬元，及自民國九十六年二月七
日起至清償日，按週年利率百分之五計算之利息。
訴訟費用由被告連帶負擔。
本判決第一項得假執行。但被告翔育企業有限公司以新臺幣伍拾
萬元為原告預供擔保，得免為假執行。
    事實及理由
一、程序事項：(一)按訴狀送達後，原告不得將原訴變更或追加他
    訴，但被告同意者，不在此限，民事訴訟法第255 條第1 項
    但書第1 款定有明文。原告原係基於被告過失致其被繼承人
    廖進興死亡事件，於本院95年度交訴字第22號業務過失致死
    案件審理中提起附帶民事訴訟，請求被告負連帶賠償責任，
    經本院以95年度交附民字第82號裁定移送本院民事庭受理；
    嗣於訴訟進行中，原告主張兩造間就上開損害賠償事件已達
    成和解，並追加上開和解之事實為本件訴訟原因事實，被告
    且為同意之表示（本院卷105 頁），揆之上開規定，應予准
    許。(二)又，訴狀送達後，原告不得將原訴變更或追加他訴，
    但擴張或減縮應受判決事項之聲明者，不在此限，民事訴訟
    法第255 條第1 項但書第3 款定有明文。原告原起訴請求被
    告應連帶給付原告新臺幣（下同）700 萬元，及自起訴狀繕
    本送達翌日即95年6 月9 日起至清償日止，按週年利率百分
    之5 計算之利息；嗣變更為請求被告應連帶給付原告50萬元
    ，及自96年2 月6 日準備程序翌日即96年2 月7 日起至清償
    日止，按上開利率計算之利息，核屬減縮應受判決事項之聲
    明，依上開規定，亦應准許，合先敘明。
二、原告主張：被告乙○○受僱於被告翔育企業有限公司（下稱
    翔育公司）擔任司機，並載送清洗衣物予客戶，於民國95年
    1 月11日上午9 時27分許，駕駛車牌號碼9S -1713號自小貨
    車，沿省北路臺26線外側車道，由北往南方向行駛，途經省
    北路424 號前（即臺26線20.9公里處），因欲至慢車道臨時
    停車，於外側快車道變換至慢車道時，本應注意車輛變換車
    道時應讓直行車先行並注意安全距離，而依當時情況無不能
    注意之情形，適有廖進興騎乘車號PYF-857 號機車，同向行
    駛於慢車道上，被告乙○○竟疏未注意，即貿然自外側快車
    道變換至慢車道上，其所駕之前開自小貨車右側車門碰撞機
    車左手把，廖進興所騎機車因而衝出路旁撞擊路樹，致廖進
    興受有右肢開放性骨折併截斷肢及休克，雖經送醫急救，仍
    於同日11時50分許，傷重不治死亡。原告為被害人之子女，
    自得依民法規定，請求被告負連帶損害賠償責任，嗣因原告
    與被告就上開損害賠償責任達成和解，被告賠償金額除已領
    取之強制汽車責任險保險金外，另應賠償80萬元，然被告翔
    育公司僅支付30萬元，餘款50萬元被告仍未給付等語，故於
    本院聲明：如主文第1項。
三、被告乙○○則以：確有與原告達成80萬和解，但無力支付等
    語置辯，並聲明：原告之訴駁回。
    被告翔育公司則以：伊與原告民事賠償部分已於95年1 月23
    日和解成立，賠償金共計230 萬元，但應扣除原告已領得強
    制險理賠金150 萬元，剩餘80萬元，其中30萬元由伊賠付，
    且已交付原告完畢，餘50萬元則由被告乙○○負責賠償，伊
    無須再為賠償等情置辯，並聲明：原告之訴駁回；如受不利
    判決，願供擔保，請准宣告免為假執行。
四、經查，被告乙○○於原告主張之前揭時、地駕駛自小貨車，
    因疏未注意，貿然自外側快車道變換至慢車道上，致其所駕
    駛之自小貨車右側車門碰撞被害人廖進興所騎機車左手把，
    因而使廖進興受有右肢開放性骨折併截斷肢及休克等傷害，
    嗣因傷重不治仍死亡，被告乙○○因上開車禍事件，涉犯刑
    法之業務過失致人於死罪，而遭本院判處有期徒刑8 月確定
    之事實，有臺灣屏東地方法院檢察署95年度相字第2 號、95
    年度偵字第1141號、本院95年度交訴字第22號卷宗可佐，故
    被告乙○○就本件車禍事故之發生確有過失，自應負侵權行
    為賠償責任。被告翔育公司既為被告乙○○之僱用人，且被
    告乙○○因駕駛該公司之自小貨車執行職務，並因而過失致
    被害人廖進興死亡，依據民法第188 條第1 項規定，被告翔
    育公司自應與被告乙○○負連帶賠償責任。
五、兩造均不爭執：關於上開車禍事件，兩造達成除原告已領取
    之強制汽車責任險保險金150 萬元外，另以80萬元和解（下
    稱系爭和解金額），且該80萬元為原告得請求損害賠償總額
    之事實。原告另主張被告應連帶給付上開80萬元，被告乙○
    ○已自認「（本件損害賠償是總金額是230 萬元，有無意見
    ？）全部230 萬達成和解，扣掉保險費，公司與我負連帶責
    任」等語（本院卷106 頁），而被告翔育公司則否認與被告
    乙○○應連帶賠償80萬元，另辯稱：伊僅須負擔30萬元賠償
    責任云云，則本件爭點為：被告是否就系爭和解金額50萬元
    部分負連帶責任？茲敘述如下：
（一）被告翔育公司固提出收據1 張（本院卷44頁），說明被告
      間就系爭和解金額並無連帶給付之責任，而係由被告乙○
      ○負擔50萬元，被告翔育公司負擔30萬元云云。惟查，兩
      造間就上開車禍事件之協商賠償過程，其中證人潘芳泉即
      屏東縣車城鄉調解委員固曾證稱：「（在喪家家裡參與協
      調時是否有明確提到公司出30萬，司機出50萬？）是有這
      樣講。過程是這樣協調。」（本院卷66頁），然細究證
      人潘芳泉亦證稱：「（上開調解是否有成立？過程為何？
      ）... 這一件調的結果是最後的數字是230 萬元，但至於
      被告他們之間分攤的數目在當場調的時候有講好，丁○○
      是明確答應總數目是230 萬元，但是在調的過程中，本來
      是220 萬，由司機付50萬，公司付20萬元，我又在叫公司
      在多添一點，比較有誠意，所以後來公司就是付30萬，在
      協調被告之間各自給付金額的時候，丁○○有在現場，都
      有聽到，230 萬也是最後的結果。」（本院卷65、66頁）
      ；證人甲○○證稱：「（95年1 月間，是否有協調兩造
      間關於廖建興車禍死亡事件進行調解？）被告馮的父親拜
      託我去原告家協調，有與公司老闆、被告父親一起去，還
      有我們那裡的代表，我總共就去過2 次。」（本院卷89頁
      ）、「（2 次情形分別為何？）第2 次，在調解委員會..
      有說到賠償金總共230 萬有含強制險，公司老闆說願付30
      萬，至於原告有沒有答應公司老闆說願付30萬這部分我忘
      記了。但是，230 萬的部分原告有說好。」（本院卷89頁
      ）、「（原告有無曾經表示過賠償金230 萬當中，由被告
      公司付30萬元，被告馮付50萬元？或者答應、同意上開被
      告分別賠付賠償金？）有聽過原告這麼表示，在調解委員
      會廖文達本人表示的。」（本院卷89頁），「（為何第一
      次說對原告有無答應被告公司付30萬回答忘記了？）他們
      在講的時候，他們是林豐祥、田中村村長大概是這樣，大
      部份時候沒有參與意見，都是兩造當事人在講，我聽到的
      是賠償的問題是，結果230 萬，被告公司老闆開口願付30
      萬，被告馮開口說要付50萬，我問被告馮是否有能力付50
      萬，被告馮說他阿公要出面，賠償結果230 萬時，原告都
      沒有表示意見，好像是默認了，至於被告公司和被告馮開
      口講要付30、50萬時，原告丁○○，有沒有表示什麼我忘
      了，有無同意我也忘了。」（本院卷90頁）、「原告問：
      當初我只說拿80萬而已（強制險不算）對不對？）原告丁
      ○○有說除了強制險要拿80萬，老闆接著說公司付30萬，
      被告馮接著說付50萬，在被告說完後，原告有無答應我忘
      記了。」；上開收據書立過程，則據證人潘芳泉即見證
      人證稱「（上開調解是否有成立？過程為何？）當時有與
      當地林豐祥民意代表一起去談的，喪家是有丁○○在場，
      被告有乙○○及翔育公司的代表吳慶勇等人去的，當時是
      說整個車禍案件，扣除強制責任險150 萬元，然後再由司
      機即被告乙○○出50萬元，吳慶勇就是翔育公司出30 萬
      元，兩造講好總共就是230 萬元，是口頭協議，兩造約定
      於95年1 月23日在鄉公所調解委員會寫和解書及交錢的動
      作，但是屆時司機乙○○沒有帶錢來，吳慶勇有帶30萬元
      來，而且當時有寫收據，但是司機沒有帶錢來，所以就沒
      有寫和解書。」；被告乙○○則稱「（原告開口要50萬是
      對何人開口，如何表示？）原告當場說，那另外50萬怎麼
      那個。... 協調的時候分配因為老闆有講公司付30萬我付
      50萬，所以原告有聽到，但原告只答應到總共受賠償80萬
      ，沒有說公司付30萬，我付50萬。」（本院卷91頁）等各
      情，僅足認兩造固然就上開車禍事件，達成系爭和解金額
      之協議外，關於原告就被告間之連帶責任，甚或被告間各
      自負擔之金額，是否有具體明確表示免除連帶責任，或同
      意僅就被告表示之負擔金額各別請求一事，此據上開證人
      潘芳泉證稱：「... 在協調被告之間各自給付金額的時候
      ，丁○○有在現場，都有聽到，230 萬也是最後的結果」
      、證人甲○○證稱「... 原告都沒有表示意見，好像是默
      認了，至於被告公司和被告馮開口講要付30、50萬時，原
      告丁○○，有沒有表示什麼我忘了，有無同意我也忘了」
      等情節，互核被告乙○○陳稱「老闆付30萬，我付50萬，
      是老闆開口分配的」（本院卷91頁）等語，得證：被告間
      固然於上開車禍事件協調時，觸及被告間賠償金額之分配
      ，但原告並未表示同意免除被告連帶責任，亦無同意僅就
      被告表示之負擔金額各別請求。上開證人證稱「原告都有
      聽到」、「好像是默認了」之詞，實為個人之臆測，並不
      足為原告已免除被告連帶責任之表示。
（二）按和解之本質，究為創設，抑為認定，應依和解契約之內
      容定之，當事人以他種之法律關係或以單純無因性之債務
      約束等，替代原有之法律關係時，屬於創設；否則，以原
      來而明確之法律關係為基礎而成立和解時，則屬認定。兩
      造就上開車禍事件達成和解，並且由被告給付損害賠償總
      額80萬元，係以原來明確之民法第184 條第1 項、第188
      條第1 項侵權行為法律關係為基礎而成立之和解，應認僅
      有認定之效力。原告既未免除被告間就系爭和解金額之連
      帶損害賠償責任、亦無同意僅就被告表示之負擔金額各別
      請求，則被告自應就系爭和解金額負連帶給付責任。
（三）次按因連帶債務人中之一人為清償、代物清償、提存、抵
      銷或混同而債務消滅者，他債務人亦同免其責任，民法第
      274 條定有明文。原告已收取被告翔育公司所給付之30萬
      元，並有收據1 張（本院卷44頁）為證，原告且無爭執，
      則被告於上開給付之範圍內，同免責任，應僅就所餘50萬
      元負連帶給付責任，從而，原告請求被告連帶給付50萬元
      ，即屬有據。
六、綜上所述，原告基於侵權行為、和解之法律關係，請求被告
    連帶給付如主文第1 項所示之金額、利息，為有理由，應予
    准許。
七、假執行之宣告：原告勝訴部分未滿50萬元，爰依職權宣告假
    執行，至被告翔育公司陳明願供擔保免為假執行，經核無不
    合，爰酌定相當之擔保金額，准許之。
八、本件判決事證已臻明確，被告翔育公司聲請鑑定肇事過失責
    任部分，據被告乙○○前於上開刑事案件警詢中自認「我才
    剛向右切時就發生撞擊了，對方機車可能正在車輛右側行使
    ，因右後視鏡有死角，所以才造成我未發現對方車輛，才會
    造成我剛切至慢車道就立刻發生擦撞事故」，於偵查中自認
    「靠右停車沒有注意到路邊是否有機車，而因此撞車」之事
    實，分別有上開筆錄1 件可稽（上開相字卷15頁、42頁），
    則上開車禍事件實屬被告乙○○駕駛行為過失所致，被害人
    廖進興則無肇事責任，已可認定，上開聲請鑑定事項，實無
    必要。又，兩造其餘攻擊防禦及舉證，經核與本件判決結果
    無影響，爰不加以一一論述，附此敘明。
九、據上論結，原告之訴為有理由，依民事訴訟法第85條第2 項
    、第389 條第1 項第5 款、第392 條第2 項、第3 項，判決
    如主文。
中　　華　　民　　國　　96　　年　　5 　　月　　2 　　日
                  民事第二庭審判長法  官  阮世賢
                                  法  官  楊文廣
                                  法　官　林孟和
以上為正本，係照原本作成。
如不服本判決，應於收受送達後20日內向本院提出上訴書狀，其
未表明上訴理由者，應於提出上訴後20日內向本院補提理由書狀
（均須按他造當事人之人數附繕本）。
                                  書記官  蔣開屏
中　　華　　民　　國　　96　　年　　5 　　月　　2 　　日
